臺灣高等法院民事判決
109年度上易字第1436號
上  訴  人  張桂綿  

訴訟代理人  鄭仁哲律師
上  訴  人  陳宏銘  
被 上訴 人  徐純瑩  
訴訟代理人  謝碧鳳律師
上列當事人間請求損害賠償事件，上訴人對於中華民國109年9月
26日臺灣桃園地方法院109年度訴字第1503號判決提起上訴，本
院於110年7月6日言詞辯論終結，判決如下：
    主      文
上訴駁回。
第二審訴訟費用由上訴人連帶負擔。　　　　
　　事實及理由
一、本件被上訴人在原審依共同侵權行為之法律關係，請求甲○○
    與丙○○負連帶賠償責任，經原審判決後，雖僅甲○○就其敗訴
    部分聲明不服提起上訴，惟因其上訴理由並非基於個人關係
    之抗辯，且該訴訟標的對於共同訴訟人丙○○必須合一確定，
    依民事訴訟法第56條第1項第1款規定，其上訴效力及於同造
    之丙○○，爰將丙○○併列為上訴人。又甲○○於原審抗辯被上訴
    人於民國102年4月16日或於105年5月21日已知悉其與丙○○發
    生性行為而育有1女（下稱A女）等語（見原審卷第30-31頁
    ），上訴後，基於上開基礎事實補充被上訴人侵權行為損害
    賠償請求權已罹於2年之時效抗辯（見本院卷第37-43頁），
    核係對於原審已提出之攻擊防禦方法為補充，依民事訴訟法
    第447條第1項第3款規定，應予准許。
二、被上訴人主張：伊與丙○○自89年10月26日結婚至今，甲○○明
    知丙○○為有配偶之人，竟於95年間起與丙○○交往發生性行為
    而育有A女，並於97年4月3日由丙○○辦理認領登記。伊於109
    年4月間收受甲○○對丙○○聲請通常保護令案件之開庭通知，
    質問丙○○後，始知上訴人共同侵害伊之配偶身分法益長達10
    餘年，情節重大，致伊受有精神上痛苦，自得依民法第184
    條第1項前段、第185條、第195條第3項準用第1項前段規定
    ，請求上訴人連帶給付50萬元，並自起訴狀繕本送達翌日起
    加計法定遲延利息（被上訴人逾上開範圍之請求，經原審判
    決駁回，未據其聲明不服）。   
三、上訴人甲○○則以：伊自95年起與丙○○交往並生育A女，多年
    來為丙○○操持家務、帶丙○○母親就醫、為丙○○打理租屋等家
    務事宜，亦曾帶A女與被上訴人之子一同出遊，丙○○父親於1
    02年4月16日過世時，伊有帶A女赴靈前跪拜並親摺元寶、蓮
    花座，丙○○親友及被上訴人均在場見聞，且伊於105年5月21
    日曾與丙○○在被上訴人經營之世季工程行門口爭吵、衝撞鐵
    捲門，此後亦曾多次至工程行找丙○○，均為被上訴人所明知
    。被上訴人逾2年始以伊侵害配偶權為由請求損害賠償，伊
    得為時效抗辯，拒絕賠償。縱認伊應賠償，然被上訴人請求
    之賠償金額亦屬過高等語，資為抗辯。丙○○辯稱：伊有與甲
    ○○交往並育有A女，伊願意賠償被上訴人25萬元等語。　　
四、原審判決上訴人應連帶給付被上訴人50萬元，及自109年7月
    17日起至清償日止，按週年利率5％計算利息，駁回被上訴人
    其餘之訴，上訴人就敗訴部分不服，提起上訴，並聲明：㈠
    原判決不利於上訴人部分廢棄；㈡上開廢棄部分，被上訴人
    於第一審之訴及假執行之聲請均駁回。被上訴人則答辯聲明
    ：上訴駁回。
五、按因故意或過失，不法侵害他人之權利者，負損害賠償責任
    ；數人共同不法侵害他人之權利者，連帶負損害賠償責任；
    又不法侵害他人之身體、健康、名譽、自由、信用、隱私、
    貞操，或不法侵害其他人格法益而情節重大者，被害人雖非
    財產上之損害，亦得請求賠償相當之金額；前開規定，於不
    法侵害他人基於父、母、子、女或配偶關係之身分法益而情
    節重大者，準用之；民法第184條第1項前段、第185條第1項
    前段、第195條第1項、第3項分別定有明文。而侵害配偶權
    之行為，並不以通姦行為為限，倘夫妻任一方與他人間存有
    逾越結交普通朋友等一般社交行為之不正常往來，其行為已
    逾社會一般通念所能容忍之範圍，已達破壞婚姻共同生活之
    圓滿安全及幸福之程度，即足當之。本件被上訴人主張其與
    丙○○於89年10月26日結婚、於90年1月19日辦理結婚登記，
    婚姻關係現仍存續，丙○○與甲○○自95年起有男女親密交往關
    係並生育A女，於97年4月3日由丙○○辦理認領登記等情，為
    上訴人所不爭執（見原審卷第145-146頁），並有戶籍謄本
    附卷可稽（見原審卷第9、21頁)，堪信被上訴人主張上訴人
    有逾越一般已婚男女與配偶以外異性友人間正常社交禮儀之
    行為，共同故意不法侵害其配偶身分法益，情節重大之事實
    ，應為可取。
六、甲○○雖抗辯：被上訴人於102年4月16日間即已知其與丙○○交
    往且育有A女之事，本件損害賠償之請求已逾2年時效期間，
    其得拒絕賠償云云。惟查： 
　㈠按民法第197條第1項規定：「因侵權行為所生之損害賠償請
    求權，自請求權人知有損害及賠償義務人時起，2年間不行
    使而消滅」。如係一次之加害行為，致他人於損害後尚不斷
    發生後續性之損害，該損害為屬不可分（質之累積），或為
    一侵害狀態之繼續延續者，固應分別以被害人知悉損害程度
    呈現底定 (損害顯在化) 或不法侵害之行為終了時起算其時
    效。惟加害人之侵權行為係持續發生 (加害之持續不斷) ，
    致加害之結果 (損害) 持續不斷，若各該不法侵害行為及損
    害結果係現實各自獨立存在，並可相互區別 (量之分割) 者
    ，被害人之損害賠償請求權，即隨各該損害不斷漸次發生，
    自應就各該不斷發生之獨立行為所生之損害，分別以被害人
    已否知悉而各自論斷其時效之起算時點，始符合民法第197
    條第1項規定之趣旨，且不失該條為兼顧法秩序安定性及當
    事人利益平衡之立法目的（最高法院94年度台上字第148號
    、108年台上字第778號判決意旨參照）。經查，上訴人自95
    年起有男女親密交往行為並生育A女，而其等交往行為持續
    發生至108年底等情，有甲○○所提其於103至108年間協助丙○
    ○處理事務之工程報表、帶A女與被上訴人之子出遊照片、上
    訴人間聯繫事項之通訊軟體對話紀錄、丙○○母之醫院檢驗報
    告、房屋租賃契約書、裝潢照片等為證（見原審卷第46-112
    、117、131頁）。於此期間，甲○○雖有數次遭丙○○傷害並因
    2人屢有衝突而至精神科就醫之情事，然其向醫師承認與丙○
    ○間仍有持續之親密交往關係，丙○○亦曾陪同甲○○至精神科
    就醫等情，有驗傷診斷書及病歷資料可稽（見原審卷第113-
    115、119-127、132-143頁）。2人雖於108年12月間擬訂分
    手協議書，但並未簽署（見本院卷第73-75頁），嗣甲○○以
    其於109年3月16日遭丙○○毆打為由，聲請核發通常保護令，
    經原法院於109年5月25日核發通常保護令命丙○○遠離甲○○住
    處，及A女權利義務之行使、負擔暫由甲○○單獨行使（見原
    審卷第11-13頁），堪認上訴人共同侵害被上訴人配偶身分
    法益之侵權行為持續發生至108年底或109年初。
　㈡又民法第197條第1項所謂「知」有損害及賠償義務人者，係
    指明知而言。其因過失而不知者，並不包括在內。如當事人
    間就「知」之時間有所爭執，應由賠償義務人就請求權人知
    悉前之事實負舉證責任（最高法院72年台上字第1428號判例
    意旨參照）。甲○○雖抗辯被上訴人於102年4月16日丙○○父親
    喪事期間即已知悉其與丙○○交往且生有A女，其於105年5月2
    1日以後亦曾多次至世季工程行找丙○○而與被上訴人有接觸
    ，被上訴人已知悉其與丙○○交往，故被上訴人於109年7月7
    日提起本件訴訟已逾2年時效期間，其得拒絕賠償云云，惟
    為被上訴人所否認。查：
　⒈丙○○陳稱：其雖有帶上訴人和A女給父親看，父親過世後，其
    也有告訴母親，但上訴人是在公祭場合帶A女到場祭拜，是
    以一般友人身分進去，家祭時並沒有進場等語（見本院卷第
    82-83頁），可見丙○○並非讓甲○○以家人身分參與家祭，而
    證人即丙○○胞兄乙○○證稱：其有見過上訴人，是丙○○朋友，
    但不知道甲○○是否是丙○○女友，不記得在何場合見過她，沒
    有印象她有來父親喪禮或到靈堂祭拜，當時很多人等語（見
    本院卷第98-101頁），此外，甲○○並不能舉證證明其有參與
    丙○○父親之家祭，而按公祭與家祭之家族親人間祭拜不同，
    係供與死者或其家屬社交往來人士之祭拜，故縱上訴人有出
    席丙○○父親公祭場合，亦不足證明被上訴人已知悉甲○○與丙
    ○○間有逾越男女分際之交往關係。且由丙○○上開所述，充其
    量亦僅能認定丙○○之父、母已知上訴人有交往並生育A女之
    事，尚難僅因甲○○有出現在公祭場合即認被上訴人亦已知悉
    上訴人間有交往關係。
　⒉又丙○○雖有認領A女，惟其自陳：因不敢讓被上訴人知道A女
    之事，故其認領A女之登記戶籍地址是與母親同地址等語（
    見本院卷第82頁），核與被上訴人提出之A女戶籍謄本記載Ａ
    女係與丙○○之母親設籍同一地址相符（見原審卷第9頁）。
    而查被上訴人及其與陳銘所生2子之戶籍並不在該地址，亦
    有上開戶籍謄本可證。參以上訴人二人於106年7月25日之對
    話紀錄可知，兩人曾因丙○○對外稱甲○○為公司會計，並未承
    認交往關係，而發生爭執等情（見原審卷第116頁），可見
    丙○○確有刻意隱瞞兩人交往之事，故亦難認被上訴人已透過
    戶籍資料得知丙○○認領A女，並知悉上訴人二人之交往關係
    。
　⒊甲○○另抗辯被上訴人曾於105年5月21日見聞其與丙○○在世季
    工程行前發生爭執、衝撞鐵捲門、遭丙○○毆打，及其有多次
    至世季工程行找丙○○云云，並提出診斷證明書、急診病歷、
    刑事案件報案三聯單及鐵捲門照片為證（見原審卷第113-11
    5、118-130頁）。惟查上開證據僅能證明甲○○有與丙○○發生
    衝突，但不能證明被上訴人知悉其二人之衝突原因及有逾越
    男女分際之交往關係。至被上訴人雖不否認甲○○曾至世季工
    程行找丙○○，惟亦陳稱：甲○○從未表明其與丙○○是何關係等
    語（見原審卷第150頁），故充其量僅能認定被上訴人知悉
    上訴人間有於上開時間發生衝突，但不能據以證明其確實知
    悉上訴人間有有逾越男女分際之交往行為。又甲○○雖在本院
    提出108年12月21日與丙○○之電話錄音光碟為證（見本院卷
    第113頁），惟由其自行節取之內容觀之（見本院卷第111頁
    ），亦僅有丙○○指責甲○○衝撞鐵門致其家人有出來查看之事
    ，但並未談及被上訴人已知悉上訴人二人有親密關係（見本
    院卷第111、113頁），是亦難據以證明被上訴人於105年間
    知悉上訴人間有逾越男女分際之交往行為。　
　⒋至於甲○○抗辯其於105年至108年間有為丙○○處理世季工程行
    事務、帶丙○○母親就醫、代為處理被上訴人名下桃園市大園
    區房屋、丙○○父親遺產即新北市新莊區房屋之出租、整修、
    收租事宜云云，雖提出請款單、醫院檢驗報告、591租屋網
    頁、房屋租賃契約書、水電費收據、廚具報價單、房屋照片
    、LINE對話紀錄為證（見原審卷第46-112、116-117頁），
    惟為被上訴人所否認。而查甲○○上開證據資料，充其量僅能
    證明其有為丙○○處理上開事務之事實，尚不足以據以認定被
    上訴人確實知悉上訴人二人有侵害其配偶身分法益之行為。
　⒌綜上，甲○○既不能證明被上訴人於起訴請求侵權行為損害賠
    償前2年期間已明知上訴人有侵害其配偶身分法益之交往行
    為，則其抗辯被上訴人之侵權行為損害賠償請求權已罹於2
    年時效期間，得拒絕賠償云云，自無足取。　　
七、又按不法侵害他人之人格權，被害人受有非財產上損害，請
    求加害人賠償相當金額之慰撫金時，法院對於慰撫金之量定
    ，應斟酌實際加害情形、所造成之影響、被害人痛苦程度、
    兩造之身分地位經濟情形及其他各種狀況，以核定相當之數
    額。爰審酌上訴人交往長達10餘年，並生育A女，其等行為
    使被上訴人婚姻圓滿破裂，致其受有精神上痛苦之程度，及
    兩造之學經歷、財產所得情形（見原審卷第147頁、限制閱
    覽卷）等一切情狀，認被上訴人請求上訴人連帶給付非財產
    上損害賠償以50萬元為適當。甲○○抗辯金額過高云云，並無
    可取。　　
八、綜上所述，被上訴人依民法第184條第1項前段、第185條第1
    項前段、第195條第3項準用第1項前段規定，請求上訴人連
    帶給付50萬元，及自起訴狀繕本送達翌日即109年7月17日（
    見原審卷第18-19頁之送達證書）起至清償日止，按週年利
    率5％計算之利息，洵屬有據，應予准許。從而原審就此部分
    為上訴人敗訴之判決，並無不合。上訴論旨指摘原判決此部
    分不當，求予廢棄改判，為無理由。　　
九、本件事證已臻明確，兩造其餘之攻擊或防禦方法及所用之證
    據，經本院斟酌後，認為均不足以影響本判決之結果，爰不
    逐一論列，附此敘明。
十、據上論結，本件上訴為無理由，依民事訴訟法第449條第1項
    、第85條第2項，判決如主文。
中　　華　　民　　國　　110 　年　　7 　　月　　27  　日
                  民事第二十五庭
                      審判長法  官  謝碧莉
                            法  官  陳月雯
                            法  官  林晏如
正本係照原本作成。
不得上訴。
中　　華　　民　　國　　110 　年　　7 　　月　　27　　日

  　　　　　　　　　　　　　書記官　簡維萍